臺灣彰化地方法院彰化簡易庭民事簡易判決
                                     110年度彰簡字第66號
原      告  曾智偉  
被      告  吳麗美  
上列當事人間損害賠償事件，原告提起刑事附帶民事訴訟，經本
院刑事庭裁定移送（109年度交簡附民字第62號），本院於民國
110年3月10日言詞辯論終結，判決如下：
    主      文
被告應給付原告新臺幣188,089元，及自民國110年2月9日起至清
償日止，按年息5％計算之利息。
原告其餘之訴駁回。
訴訟費用新臺幣1,000元，由被告負擔其中新臺幣589元，餘由原
告負擔。
本判決原告勝訴部分得假執行。
    事實及理由
原告減縮後聲明：被告應給付原告新臺幣（下同）374,814元，
  及自補正後起訴狀繕本送達翌日起至清償日止，按年息5％計算
  之利息。陳述：
  ㈠被告於民國108年12月17日上午，將車牌號碼00-0000號汽車
    （下稱甲車）停放在彰化縣○○市○○路000號前，適原告騎乘
    原告所有車牌號碼000-0000號機車（下稱乙車）同向自後方
    駛至，被告在甲車駕駛座，未確認安全無虞，並注意禮讓原
    告先行，再將車門開啟至可供出入幅度，竟任意開門，原告
    因而閃避不及與之發生碰撞，再撞及訴外人李永坤駕駛之車
    牌號碼000-0000號汽車，致乙車毀損，原告受傷，被告為肇
    事原因。
  ㈡原告於本件車禍發生後，未受領強制汽車責任保險給付（下
    稱強制險給付）。被告因過失不法侵害原告之身體、健康、
    財產，應負侵權行為損害賠償責任。原告之損害合計374,81
    4元，分述如下：
    1.醫療費4,119元：原告因上述傷害，在秀傳醫院等醫療機
      構就醫，支出醫療費4,119元。
    2.增加生活上需要費用250元：原告因上述傷害，購買護具
      支出250元。
    3.減少薪資損害166,245元：原告為保險公司職員，每月平
      均薪資55,415元，因上述傷害，需休養3個月，受有減少
      薪資損害166,245元。
    4.非財產上損害即精神慰撫金20萬元：原告高中畢業，職業
      及薪資狀況如前所述，遭此車禍，精神痛苦不堪，受有非
      財產上損害20萬元。
    5.乙車修復費用4,200元：乙車送往機車行修復支出4,200元
      ，其中600元為工資，其中3,600元為零件。
  ㈢為此依侵權行為法律關係，請求判決如聲明所示。
被告聲明：原告之訴駁回。陳述：
  ㈠不明瞭乙車毀損情形。
  ㈡被告大學畢業，從事動物保護工作，無固定收入，負債甚多
    。
  ㈢被告無力賠償，原告得向乙車之車主求償。
民法第184條第1項前段規定「因故意或過失，不法侵害他人之
  權利者，負損害賠償責任」，道路交通安全規則第112條第5項
  第3款、第4款規定「汽車臨時停車或停車，汽車駕駛人或乘客
  開啟或關閉車門時，應遵守下列規定：三、應注意行人、其他
  車輛，並讓其先行。四、確認安全無虞後，再將車門開啟至可
  供出入幅度，迅速下車並關上車門」。經查：原告主張被告過
  失侵權行為之事實，業經本院調取刑事庭109年度交簡字第240
  9號過失傷害案件卷宗提示辯論，且為被告不爭執，堪信為真
  。被告為侵權行為人，依前開規定，對原告應負損害賠償責任
  ，其以無資力為由，辯稱原告應向甲車之車主求償云云，自非
  可採。
民法第193條第1項規定「不法侵害他人之身體或健康者，對於
  被害人因此喪失或減少勞動能力或增加生活上之需要時，應負
  損害賠償責任」，第195條第1項前段規定「不法侵害他人之身
  體、健康、名譽、自由、信用、隱私、貞操，或不法侵害其他
  人格法益而情節重大者，被害人雖非財產上之損害，亦得請求
  賠償相當之金額」。經查：
  ㈠原告主張因被告之過失侵權行為，受有醫療費4,119元、增加
    生活上需要費用250元、減少薪資損害166,245元之事實，業
    據其提出診斷證明書、醫療費用收據、統一發票、107年度
    綜合所得稅各類所得資料清單為證，並經本院調取兩造自10
    6至108年度之稅務電子閘門財產所得調件明細表（下稱財產
    所得明細）提示辯論，且為兩造不爭執，堪信為真。
  ㈡兩造之學歷、職業與經濟狀況，如各自所述，又依上開財產
    所得明細，原告財產所得總額依序約為66萬元、78萬元、28
    萬元，被告財產所得總額依序約為15萬元、15萬元、44萬元
    ，為兩造不爭執。爰審酌被告係因過失不法侵害原告之身體
    、健康，造成原告精神痛苦，原告傷勢不輕，復原需經相當
    時日，並衡量兩造上述學歷、職業與經濟狀況，認原告主張
    非財產上之損害即精神慰撫金以15,000元為適當，逾此部分
    ，尚非可取。
民法第124條第2項後段規定「知其出生之月，而不知出生之日
  者，推定其為該月十五日出生」，第196條規定「不法毀損他
  人之物者，被害人得請求賠償其物因毀損所減少之價額」；所
  得稅法第51條第1項前段、第2項前段規定「固定資產之折舊方
  法，以採用平均法、定率遞減法、年數合計法、生產數量法、
  工作時間法或其他經主管機關核定之折舊方法為準」、「各種
  固定資產耐用年數，依固定資產耐用年數表之規定」，第121
  條規定「本法施行細則、固定資產耐用年數表及遞耗資產耗竭
  率表，由財政部定之」；所得稅法施行細則第48條第1款、第2
  款規定「一、採平均法者，以固定資產成本減除殘值後之餘額
  ，按固定資產耐用年數表規定之耐用年數平均分攤，計算每期
  折舊額。二、採定率遞減法者，以固定資產每期減除該期折舊
  額後之餘額順序作為各次期計算折舊之基數，而以一定比率計
  算各期折舊額」；營利事業所得稅查核準則第95條第6項規定
  「固定資產提列折舊採用平均法、定率遞減法或年數合計法者
  ，以一年為計算單位；其使用期間未滿一年者，按實際使用之
  月數相當於全年之比例計算之；不滿一月者，以月計」。依所
  得稅法第51條第2項、第121條授權訂定之固定資產耐用年數表
  ，機車耐用年數為3年。被害人依民法第196條請求賠償物被毀
  損所減少之價額，得以修復費用為估定之標準，但以必要者為
  限（例如：修理材料以新品換舊品，應予折舊）。至於在侵權
  行為損害賠償之法律關係中，法院得衡量該固定資產之性質及
  使用狀況，擇定折舊方法，以為新品換舊品時計算其折舊額之
  參考。經查：
  ㈠原告主張乙車送往機車行修復支出4,200元，其中600元為工
    資，其中3,600元為零件之事實，業據其提出毀損狀況照片
    、估價單、統一發票為證，並經本院調取車籍資料提示辯論
    ，被告辯稱不明瞭乙車毀損情形云云，尚非可採，堪信原告
    主張為真。依上開規定及說明，原告以上開修復費用為乙車
    被毀損所減少價額之估定標準，應屬有據。
  ㈡乙車之修復費用其中600元為工資，其中3,600元為零件，則
    零件部分即有折舊必要；至工資部分，自無所謂折舊。依車
    籍資料，乙車係於107年2月出廠，惟不知當月何日，應類推
    適用民法第124條第2項後段規定，推定為107年2月15日，是
    其遭毀損時出廠已1年11月，零件3,600元部分宜以平均法計
    算折舊後為1,875元，連同無庸折舊之工資600元，合計2,47
    5元（計算式：1,875+600＝2,475）。則原告主張受有乙車修
    復費用2,475元損害，堪信為真；逾此部分，尚非可採。
強制汽車責任保險法第32條規定「保險人依本法規定所為之保
  險給付，視為被保險人損害賠償金額之一部分；被保險人受賠
  償請求時，得扣除之」。經查：原告於車禍發生後，未受領強
  制險給付，為兩造不爭執。是原告得請求被告賠償之金額為18
  8,089元（計算式：4,119+250+166,245+15,000+2,475＝188,08
  9）。從而原告依侵權行為之法律關係，請求被告給付188,089
  元，及自補正後起訴狀繕本送達翌日即110年2月9日起至清償
  日止，按年息5％計算之法定遲延利息，為有理由，應予准許；
  逾此部分，為無理由，應予駁回。
本件係適用簡易程序所為被告敗訴之判決，就原告勝訴部分，
  應依職權宣告假執行，及依職權確定訴訟費用額為1,000元（
  乙車修復費用之第一審裁判費），酌量命兩造以比例分擔。
本件判決事證已臻明確，兩造其餘主張及舉證，核與判決結果
  無影響，不另論述。
中　　華　　民　　國　 110　　年　　3 　　月　　24　　日
                  彰化簡易庭  法  官  廖政勝
以上正本係照原本作成。　　　　　　　　　
如不服本判決，應於判決送達後20日內，向本院提出上訴狀，並
按應送達於他造之人數提出繕本或影本，及繳納第二審裁判費。
中　　華　　民　　國　 110　　年　　3 　　月　　24　　日
                              書記官  彭品嘉
附表
依行政院所頒固定資產耐用年數表及固定資產折舊率表，【機械
腳踏車】之耐用年數為3年，依平均法計算其折舊結果（即以固
定資產成本減除殘價後之餘額，按固定資產耐用年數表規定之耐
用年數平均分攤，計算折舊額），每年折舊率為3分之1，並參酌
營利事業所得稅查核準則第95條第6項規定「固定資產提列折舊
採用定率遞減法者，以1年為計算單位，其使用期間未滿1年者，
按實際使用之月數相當於全年之比例計算之，不滿1月者，以1月
計」，上開【機械腳踏車】自出廠日迄本件車禍發生時已使用1
年11月，則零件扣除折舊後之修復費用估定為1,875元【計算方
式：1.殘價＝取得成本÷(耐用年數＋1)即3,600÷(3+1)≒900（小數
點以下四捨五入）；2.折舊額＝(取得成本－殘價)×1/（耐用年數
）×（使用年數）即(3,600－900)×1/3×（1+11/12）≒1,725（小數
點以下四捨五入）；3.扣除折舊後價值＝（新品取得成本－折舊額
）即3,600－1,725＝1,875】